【裁判字號】    97,簡上,73
【裁判日期】    980624
【裁判案由】    撤銷調解
【裁判全文】
臺灣屏東地方法院民事判決              97年度簡上字第73號
上  訴  人  乙○○
訴訟代理人  甲○○○
被 上 訴人  丙○○
上列當事人間請求撤銷調解事件，上訴人對於中華民國97年8 月
19日本院潮州簡易庭97年度潮簡字第44號第一審判決提起上訴，
並為訴之追加，本院於98年6 月10日言詞辯論終結，判決如下：
    主      文
上訴及追加之訴均駁回。
第二審訴訟費用由上訴人負擔。
    事實及理由
一、本件上訴人於第二審追加依不當得利之法律關係，請求被上
    訴人給付其新台幣（下同）55,000元及法定遲延利息，業經
    被上訴人同意，依民事訴訟法第436 條之1 第3 項準用同法
    第446 條第1 項前段之規定，其所為訴之追加，於法並無不
    合，應予准許。
二、上訴人主張：被上訴人因請求伊及訴外人陳彩羚返還土地事
    件，向本院潮州簡易庭聲請調解，於民國95年2 月7 日移付
    調解成立，並以95年度潮簡移調字第3 號調解筆錄記載調解
    成立之內容為：(一)伊及陳彩羚願於95年3 月7 日前給付被上
    訴人11萬元。(二)被上訴人願將伊及陳彩羚所分別占用之其所
    有坐落潮州鎮○○段298 地號土地之所有權分別移轉登記予
    伊及陳彩羚。(三)被上訴人其餘請求拋棄。(四)聲請費用各自負
    擔。嗣後伊即依上開調解成立之內容，於95年6 月19日匯款
    55,000元予被上訴人，惟伊於96年9 月27日囑託地政機關測
    量之結果，發現伊並未占用被上訴人之土地，反係被上訴人
    占用伊所有坐落屏東縣潮州鎮○○段296 地號土地如附圖所
    示編號B 部分面積10.56 平方公尺。伊於95年2 月7 日調解
    成立當時，以為有被上訴人所指占用其所有坐落同段298 地
    號土地之情事，顯係出於錯誤，該調解有此一得撤銷之原因
    ，則伊自得提起撤銷調解之訴，並依不當得利之法律關係，
    請求被上訴人加算利息返還伊所給付之55,000元等情，於原
    審聲明：本院95年度潮簡移調字第3 號返還土地事件關於兩
    造間所成立之調解應予撤銷。
三、被上訴人則以： 伊所有坐落屏東縣潮州鎮○○段296 地號土
    地上有門牌號碼同鎮○○里○○路69號房屋，屋後為未使用
    之空地，94年間伊前往該處，發現屋後空地有被占用之情形
    ，估計約被占用15平方公尺，乃向本院潮州簡易庭聲請調解
    ，並與上訴人及陳彩羚成立調解，而依如附圖所示測量結果
    ，伊之土地亦確因被占用而減少2.01平方公尺，上訴人請求
    撤銷兩造間所成立之上開調解，並請求伊加算利息返還其所
    給付之55,000元，非有理由等語，資為抗辯，於原審聲明：
    上訴人之訴駁回。
四、原審以上訴人所提起撤銷調解之訴已逾30日之不變期間為由
    ，判決駁回上訴人之請求。上訴人聲明不服提起上訴，並為
    訴之追加，於本院聲明：(一)原判決廢棄。(二)本院95年度潮簡
    移調字第3 號返還土地事件關於兩造間所成立之調解應予撤
    銷。(三)被上訴人應給付上訴人55,000元，及自上訴狀繕本送
    達被上訴人翌日起至清償日止，按週年利率百分之5 計算之
    利息。被上訴人則答辯聲明：上訴及追加之訴均駁回。
五、查被上訴人因請求上訴人及訴外人陳彩羚返還土地事件，向
    本院潮州簡易庭聲請調解，於95年2 月7 日移付調解成立，
    並經本院潮州簡易庭以95年度潮簡移調字第3 號調解筆錄記
    載調解成立之內容為：(一)上訴人及陳彩羚願於95年3 月7 日
    前給付被上訴人11萬元。(二)被上訴人願將上訴人及陳彩羚所
    分別占用之其所有坐落潮州鎮○○段298 地號土地之所有權
    分別移轉登記予上訴人及陳彩羚。(三)被上訴人其餘請求拋棄
    。(四)聲請費用各自負擔。上訴人於調解成立後，已依調解成
    立之內容，於95年6 月19日匯款55,000元予被上訴人之事實
    ，為兩造所不爭執，並經本院調閱上開95年度潮簡移調字第
    3 號返還土地事件卷宗查明屬實。
六、本件之爭點為：上訴人提起本件撤銷調解之訴是否已逾30日
    之不變期間而不合法？茲論述如下：
(一)、按調解經當事人合意而成立；調解成立者，與訴訟上和解有
    同一之效力。調解有無效或得撤銷之原因者，當事人得向原
    法院提起宣告調解無效或撤銷調解之訴。第500 條至第502
    條及第506 條之規定，於第2 項情形準用之。民法訴訟法第
    416 條第1 項、第2 項及第4 項定有明文。又再審之訴，應
    於30日之不變期間內提起。前項期間，自判決確定時起算，
    判決於送達前確定者，自送達時起算；其再審之理由發生或
    知悉在後者，均自知悉時起算。但自判決確定後已逾5 年者
    ，不得提起。以第496 條第1 項第5 款、第6 款或第12款情
    形為再審之理由者，不適用前項但書之規定。再審之訴不合
    法者，法院應以裁定駁回之。民事訴訟法第500 條第1 項、
    第2 項、第3 項及第502 條第1 項亦設有明文。則依民事訴
    訟法第416 條第4 項準用同法第500 條第1 項、第2 項及第
    502 條第1 項之結果，撤銷調解之訴應於調解成立之日起30
    日之不變期間提起，但調解有得撤銷之原因知悉或發生在後
    者，自知悉或發生時起算30日之不變期間，如提起撤銷調解
    之訴已逾30日之不變期間，即屬不合法，應以裁定駁回之。
(二)、上訴人自承其於96年9 月27日囑託地政機關測量結果，即已
    知悉本院95年度潮簡移調字第3 號返還土地事件兩造間所成
    立之調解有得撤銷之原因（見原審卷第49頁及本院卷第49頁
    正、反面），且上訴人曾於96年12月6 日依不當得利之法律
    關係起訴請求被上訴人加算利息返還上開其所給付之55,000
    元（嗣後撤回起訴），經調閱本院96年度潮小調字第180 號
    卷宗查明無訛，可見上訴人確於96年12月6 日之前即已知悉
    調解有得撤銷之原因。則上訴人遲至97年1 月23日始提起本
    件撤銷調解之訴，揆諸前揭說明，顯已逾30日之不變期間而
    不合法，應以裁定駁回之。
七、依上所述，本件上訴人所提起撤銷調解之訴並不合法，應以
    裁定駁回之。原審雖誤以判決之形式予以駁回，惟其已踐行
    並終結判決前之言詞辯論程序，且上訴人亦以上訴之方式聲
    明不服，本院自應依上訴程序辦理，以上訴人之上訴為無理
    由，判決駁回之。又本院95年度潮簡移調字第3 號返還土地
    事件兩造間所成立之調解，既因上訴人所提起撤銷調解之訴
    不合法而未經撤銷，則被上訴人受領並保有上訴人給付之55
    ,000 元 ，即非無法律上之原因，上訴人追加之訴，依不當
    得利之法律關係，請求被上訴人加算法定遲延利息返還該55
    ,000 元 ，亦非有理由，應予駁回。
八、據上論結，本件上訴及追加之訴均為無理由，依民事訴訟法
    第436 條之1 第3 項、第449 條第1 項、第78條，判決如主
    文。
中    華    民    國    98    年    6     月    24    日
                  民事第一庭    審判長法  官  孫國禎
                                      法  官  潘  快
                                      法  官  春生
上正本證明與原本無異。
本判決不得上訴。
中    華    民    國    98    年    6     月    24    日
                                      書記官  蘇雅慧


司法院資訊處製作；財團法人民間司法改革基金會備份。
